【裁判字號】    90,交訴,28
【裁判日期】    900612
【裁判案由】    過失致死
【裁判全文】
臺灣苗栗地方法院刑事判決                            九十年度交訴字第二八號
    公  訴  人  臺灣苗栗地方法院檢察署檢察官
    被      告  乙○○
右列被告因過失致死案件，經檢察官提起公訴（九十年度偵字第二一五號），本院判
決如左：
    主  文
乙○○因過失致人於死，處拘役陸拾日，如易科罰金以參佰元折算壹日，緩刑貳年。
    事  實
一、乙○○為無駕駛執照之人，竟仍於民國八十九年七月二十二日十五時四十五分許
    ，無照駕駛車號ＩＧＫ—３９６號重型機車，沿苗栗縣通霄鎮○○里○○道路由
    南往北方向，行經一三鄰九七號左方一００公尺無號誌交岔路口時，應注意車前
    狀況並減速慢行作隨時停車之準備，依當時之天候晴、日間自然光線、路面乾燥
    無缺陷、無障礙物、視距良好，並無不能注意之情事，竟疏未注意減速慢行作隨
    時停車之準備，適洪文雄未戴安全帽亦無照駕駛車號ＩＩＱ—７１５號重型機車
    由西往東方向行經該路段，應注意行經無號誌叉路口，左方車應讓右方先行，依
    當時情形並無不能注意之情事，仍自左方衝出未暫停讓乙○○駕駛之右方車先行
    ，其機車前車頭撞及乙○○機車左側油箱處，二車均人車倒地，致洪文雄傷重送
    醫，延至同年月二十四日二十一時十一分許，因頭部外傷、顱內出血合併多重器
    官衰竭不治死亡。
二、案經苗栗地方法院檢察署檢察官相驗後自動檢舉偵查起訴。
    理   由
一、訊據被告乙○○坦承於右揭地、地無照駕駛與被害人洪文雄發生車禍，造成洪文
    雄死亡之事實，惟仍辯稱：伊當時沿路均以時速四十公里速度行駛，係被害人洪
    文雄未戴安全帽且無照駕駛而騎乘機車突然自左側駛來，致伊車閃避不及而撞擊
    ，不應由伊負全部責任云云，惟查：
（一）本件事故現場為無號誌交岔路口之產業道路，且肇事地點於案發當日之天候晴
      、日間自然光線、路面乾燥無缺陷、無障礙物、視距良好，此有道路交通事故
      調查報告表、現場照片六幀在卷可參，並經苗栗地方法院檢察署檢察官勘驗現
      場屬實，製有勘驗筆錄及照片十三幀（參見八十九年度相字第四六九號卷十五
      至十八頁照片）在卷可徵，而被告自承係沿路均以時速四十公里速度行駛至該
      處，參以前述道路交通事故調查報告表、現場照片所示，並無剎車痕跡，足徵
      被告駕車行經該處，疏未減速慢行作隨時停車之準備甚明。
（二）按駕駛人行經無號誌之交岔路口應減速慢行，作隨時停車之準備；及應注意車
      前狀況，並隨時採取必要之安全措施，道路交通安全規則第九十三條第一項第
      四款、第九十四條第三項分別定有明文。次按刑法過失傷害罪，祇以加害人之
      有過失為致傷害之一原因為已足，不因被害人亦有過失而影響於犯罪之成立，
      但得審酌各方過失程度，為量刑輕重之標準（院字第六三一解釋參酌）。被告
      駕車時自應注意遵守，而依前述肇事地點為無號誌交岔路口，當時之情況為天
      候晴、日間自然光線、視距良好、路面乾燥無缺陷、無障礙物面，並無不能注
      意之情形，其竟疏未注意減速慢行及注意車前狀況，貿然通過該岔路口，因肇
      事而致被害人洪文雄死亡，其就本件事故之發生自有過失甚明。至於被害人洪
      文雄雖無照駕駛且未戴安全帽騎車（此業經其妻甲○○○陳述屬實，及現場僅
      有被告所有白色安全帽一頂，未見被害人洪文雄之安全帽。參見相驗卷二四頁
      筆錄及現場照片），行經無號誌之交岔路口時，原應注意遵守道路交通安全規
      則第九十三條第一項第四款、第一百零二條第二款後段規定減速慢行，作隨時
      停車之準備及左方車應讓右方車先行，仍疏未注意而違規行駛，然僅為本件肇
      事原因之一，被告之過失行為與之併存，而為危害發生之原因，自仍應負過失
      責任。況本件經送請台灣省竹苗區車輛行車事故鑑定委員會及台灣省車輛行車
      事故覆議鑑定委員會鑑定結果，亦同此見解，此分別有該等會八十九年十月十
      八日竹鑑字第八九０八四一號鑑定意見書及八十九年十二月十八日府覆議字第
      八九二一二九號函各一份在卷可參。而被害人洪文雄因本件交通事故，致頭部
      外傷、顱內出血合併多重器官衰竭不治死亡，亦經檢察官督同法醫師相驗屬實
      ，並製有勘驗筆錄、相驗屍體證明書、驗斷書各一份及相驗照片九幀在卷可按
      。則被害人之死亡確係由被告之行為所致且其死亡結果之發生與被告之過失行
      被告為間，有相當因果關係，是被告之犯行洵堪認定。
二、核被告所為，係犯刑法第二百七十六條第一項之過失致人於死罪。被告無駕駛執
    照，為其所自承，行為時無駕駛執照而駕車致人死亡，應依道路交通管理處罰條
    例第八十六條第一項加重其刑。爰審酌被告素行良好，此有臺灣高等法院被告全
    國前案紀錄表一紙在卷可稽、智識程度、本案車禍過失程度較輕，被害人洪文雄
    無照駕駛，且行經無號誌之交岔路口時，左方車應讓右方車先行，且未戴安全帽
    ，應負較大之疏失責任、犯後立即賠償被害人家屬新臺幣（以下同）六十萬元及
    強制第三人責任險一百二十萬，此業經被害人家屬甲○○○及證人即通霄鎮調解
    委員會參與本件調解之委員黃榮聰到庭陳述屬實、犯後態度良好暨檢察官從輕量
    刑之請求，量處如主文所示之刑，並諭知易科罰金之折算標準。末查，被告前未
    曾受有期徒刑以上刑之宣告，此有臺灣高等法院被告全國前案紀錄表及台灣苗栗
    地方法院檢察署刑案資料查註紀錄表各一份附卷可稽，經此偵查程序當知所警惕
    ，信無再犯之虞，及檢察官之請求，故所宣告之刑以暫不執行為當，併諭知緩刑
    二年，以啟自新。
據上論斷，應依刑事訴訟法第二百九十九條第一項前段，道路交通管理處罰條例第八
十六條第一項，刑法第二百七十六條第一項、第四十一條第一項前段、第七十四條第
一款，罰金罰鍰提高標準條例第一條前段、第二條，判決如主文。
本案經檢察官陳佞如到庭執行職務。
中      華      民      國    九十    年      六       月     十二      日
                     臺灣苗栗地方法院刑事第二庭
                                      法  官  黃  賢  婷
右正本證明與原本無異
如不服本判決應於送達後十日內向本院提出上訴狀
                                      書記官  李  學  詩
中      華      民      國    九十    年      六       月     十二      日
附錄論罪科刑法條：
刑法第二百七十六條第一項：
一因過失致人於死者，處二年以下有期徒刑、拘役或二千元以下罰金。
二從事業務之人，因業務上之過失致人於死者，處五年以下有期徒刑或拘役，得併科
三千元以下罰金。


司法院資訊處製作；財團法人民間司法改革基金會備份。
